臺灣臺南地方法院臺南簡易庭裁定
110年度南秩字第61號
移送機關    臺南市政府警察局第一分局
被移送人    蔡承修


上列被移送人因違反社會秩序維護法案件，經移送機關民國110
年7月29日以南市警一偵字第1100342128號移送書移送審理，本
院裁定如下：
    主  文
蔡承修不罰。
    理  由
一、移送意旨略以：被移送人蔡承修於民國110年6月9日14時56
    分許，在其臺南市○區○○路00巷00號8樓住處內，以通訊軟體
    LINE（暱稱：山姆）在其文藻外語大學班級群組（名稱：高
    顏值UE1A）散佈：「110年5月18號起～由於疫情的關係，行
    政院決議，每人補助疫情援助金，新台幣10,000元，申請詳
    情如下：https://external-preview.redd.it/vxPXEGgL4v8
    mCGw06IFGsmJNtqWQg-z60xQQ79dHKPY.jpg……」之不實訊息（
    下稱系爭訊息），因認被移送人涉有社會秩序維護法第63條
    第1項第5款規定之散佈謠言，足以影響公共之安寧之行為。
二、按犯罪事實應依證據認定之，無證據不得認定犯罪事實；不
    能證明被告犯罪或其行為不罰者應諭知無罪之判決，刑事訴
    訟法第154條第2項、第301條第1項定有明文，並為社會秩序
    維護法第92條所準用。又警察機關移請裁定之案件，該管簡
    易庭認為不應處罰為適當者，得逕為不罰之裁定，社會秩序
    維護法第45條第2項亦有規定。次按散佈謠言，足以影響公
    共之安寧者，處3日以下拘留或新臺幣3萬元以下罰鍰，社會
    秩序維護法第63條第1項第5款固有明文規定。惟按「謠言」
    ，乃指無事實根據憑空捏造、無的放矢之行為，散佈之方式
    ，不問出於口頭或文字，且不以發生實害為必要，所謂「散
    佈」者，乃散發傳佈於公眾之意，即行為人須於主觀上基於
    將明知為不實事實散發傳佈於公眾之目的，並於客觀上先以
    語言或文字等意思表示將該不實事實捏造以謠言呈現，再以
    語言或文字等傳播方式將該謠言散發傳布於公眾，且該散佈
    謠言之內容足以使聽聞者心生畏懼與恐慌，而有影響公共安
    寧之情形，始足當之。
三、被移送人有於上開時、地，在上開網站張貼上揭訊息等情，
    業據被移送人於警詢時供承不諱，並有網頁截圖資料在卷可
    稽，此部分事實堪以認定。惟被移送人否認有何移送書所載
    之違序行為，辯稱：我轉發張貼該則訊息時，沒有看清楚文
    字內容，只因為點進網址後的內容有趣，與防疫相關政策無
    關，才轉貼這則貼文等語。經查：本件被移送人於張貼上揭
    訊息時，仍值嚴重特殊傳染性肺炎 (COVID-19) 疫情期間，
    其對於所接受關於疫情之訊息，未加思考、查證而張貼系爭
    訊息，所為有欠思慮，實屬可議。惟觀諸被移送人所張貼之
    系爭訊息，如一般民眾欲了解「疫情援助金」內容，勢必尚
    需點開該訊息所附之連結，而該連結經開啟後，網頁係呈現
    一隻猩猩手比中指之圖片（見卷附圖片），而無任何與「疫
    情援助金」有關之訊息，可見系爭訊息應僅係以上開詼諧粗
    鄙之圖片作為「疫情援助金新臺幣10,000元」之戲謔之意，
    一般民眾於開啟該連結當下，應可立即發覺此為一惡作劇連
    結，而非政府機關之公告網頁，當能判斷系爭訊息內容之可
    信度甚低，尚不足以引起閱覽者心生畏懼或恐慌等負面心理
    ，難認被移送人之行為已達影響公共安寧之程度。且卷內亦
    無任何證據資料得以證明被移送人本件行為，已經造成一般
    民眾心生畏懼或恐慌，而有影響公共安寧之情形，是被移送
    人所為與社會秩序維護法第63條第1項第5款規定之構成要件
    尚有未合，自應為不罰之諭知。
四、依社會秩序維護法第45條第2項，裁定如主文。
中　　華　　民　　國　　110 　年　　8 　　月　　10　　日
                  臺灣臺南地方法院臺南簡易庭
                                  法　官  余玟慧
以上正本係照原本作成。
如不服本裁定，得於裁定書送達之翌日起5日內，以書狀敘述理
由，向本庭提起抗告。
中　　華　　民　　國　　110 　年　　8 　　月　　11　　日
                                  書記官  彭蜀方